【裁判字號】    98,易,327
【裁判日期】    980910
【裁判案由】    詐欺
【裁判全文】
臺灣桃園地方法院刑事判決               98年度易字第327號
公  訴  人  臺灣桃園地方法院檢察署檢察官
被      告  乙○○
                      之4
上列被告因詐欺案件，經檢察官提起公訴（97年度偵字第14854
號），本院判決如下：
    主  文
乙○○無罪。
    理  由
一、公訴意旨略以：被告乙○○基於詐欺取財犯意，於民國91年
    6 月26日，在中國時報刊登某科技公司募集股東等內容之虛
    偽不實廣告，誘使甲○○陷於錯誤，於92年1 月22日，在桃
    園縣蘆竹鄉臺灣銀行南崁分行，將新臺幣（下同）10萬元匯
    至被告所有合作金庫商業銀行（下簡稱合作金庫銀行）南興
    分行（帳號：0000000000000 號）帳戶。嗣經甲○○察覺有
    異報警處理，循線查知上情。因認被告涉犯刑法第339 條第
    1 項之詐欺取財罪嫌。
二、按犯罪事實應依證據認定之，無證據不得認定犯罪事實；不
    能證明被告犯罪者，應諭知無罪之判決，刑事訴訟法第154
    條第2 項、第301 條第1 項分別定有明文。次按，事實之認
    定，應憑證據，如未能發現相當證據，或證據不足以證明，
    自不能以推測或擬制之方法，以為裁判基礎；又認定不利於
    被告之事實，須依積極證據，苟積極證據不足為不利於被告
    事實之認定時，即應為有利於被告之認定，更不必有何有利
    之證據，最高法院40年臺上字第86號及30年上字第816 號判
    例可資參照。據此，刑事訴訟上證明之資料，無論為直接證
    據或間接證據，均須達於通常一般之人均不致於有所懷疑，
    而得確信為真實之程度，始得據為有罪之認定，若關於被告
    是否犯罪之證明未能達此程度，而有合理性懷疑之存在，致
    使無從形成有罪之確信，根據「罪證有疑、利於被告」之證
    據法則，即不得遽為不利被告之認定，最高法院76年度臺上
    字第4986號判例意旨可資參照。另檢察官對於起訴之犯罪事
    實，倘其所提出之證據，不足為被告有罪之積極證明，或其
    指出之證明方法，無從說服法院以形成被告有罪之心證，基
    於無罪推定之原則，自應為被告無罪判決之諭知，最高法院
    92 年 度臺上字第128 號判例意旨足資參照。
三、本件公訴意旨認被告涉有上開詐欺取財罪嫌，無非係以證人
    即被害人甲○○之證述、被告上開合作金庫銀行南興分行帳
    戶之開戶資料及交易明細表、被害人甲○○之匯款單為其主
    要論據。
四、訊據被告固然承認上開合作金庫南興分行帳戶為其所申請、
    使用無訛，惟堅詞否認有何詐欺取財之犯行，辯稱：伊之前
    在臺灣經營松發銀樓，上開合作金庫銀行南興分行帳戶係供
    松發銀樓生意往來資金所用，松發銀樓歇業後，伊前往大陸
    地區經營喜美首飾有限公司，做黃金買賣之生意，上開合作
    金庫銀行南興分行帳戶亦供該公司買賣資金往來所用，大陸
    地區人民王玉娥於92年1 月間曾向伊購入10萬元之金飾，並
    稱會請臺灣的友人匯款至伊帳戶內，伊於同年月22日對帳時
    ，確認有1 筆10萬元金額入帳，始出貨予王玉娥，上開甲○○匯入伊合作金庫銀行南興分行帳戶之10萬元，係王玉娥向
    伊購買金飾之價金，伊沒有刊登任何科技公司募股之廣告，
    也沒有向甲○○詐欺取財等語。
五、有關證據能力之說明：
（一）按被告以外之人於審判外之言詞或書面陳述，除法律有規
      定者外，不得作為證據；又被告以外之人於審判外之陳述
      ，雖不符合同法第159 條之1 至第159 條之4 之規定，但
      經當事人於審判程序同意作為證據，法院審酌該言詞陳述
      或書面陳述作成時之情況認為適當者，亦得為證據。當事
      人、代理人或辯護人於法院調查證據時知有第159 條第1
      項不得為證據之情形，而未於言詞辯論終結前聲明異議者
      ，視為有前項之同意，刑事訴訟法第159 條第1 項及第15
      9 條之5 分別定有明文。查本件公訴人所舉及本判決下列
      所引甲○○於審判外之陳述，雖屬傳聞證據，但檢察官及
      被告於本院審判期日，均同意此部分之證據有證據能力，
      且迄至言詞辯論終結前亦未撤回前開同意，本院審酌上開
      證據資料製作時之情況，尚無違法不當及證明力明顯過低
      之瑕疵，亦認為以之作為證據應屬適當，揆諸前開刑事訴
      訟法第159 條之5 規定，認前揭證據資料有證據能力。
（二）次按依刑事訴訟法第158 條之4 規定，除法律另有規定外
      ，實施刑事訴訟程序之公務員因違背法定程序取得之證據
      ，其有無證據能力之認定，應審酌人權保障及公共利益之
      均衡維護。本案有關非供述證據部分，被告並不爭執其證
      據能力，本院亦查無證據證明係公務員違背法定程序所取
      得，而有害人權保障及公共利益之情形，依刑事訴訟法第
      158 條之4 反面解釋，認亦有證據能力，先予敘明。
六、經查：
（一）本件被害人甲○○於91年6 月26日，看夾報廣告登載某科
      技公司招募股東，遂蒙投資之念頭，而撥打廣告上之電話
      號碼0000000000與對方聯絡，因而遭人詐騙，而於92年1
      月22日匯款10萬元至上開被告所有合作金庫銀行南興分行
      帳戶內等情，業據證人甲○○於警詢時證述明確（見臺灣
      桃園地方法院檢察署97年度偵字第11463 號偵查卷宗第13
      頁），復有卷附被告上開帳戶之開戶資料、交易往來明細
      查詢、桃園縣政府警察局大園分局詐騙帳戶通報警示、詐
      騙電話斷話案件報告表、受理各類案件紀錄表、受理刑事
      案件報案三聯單、甲○○於臺灣銀行南崁分行匯款至被告
      上開帳戶之匯款單為憑（見上開偵查卷宗第15至36頁），
      此部事實堪信為真實。惟上情僅能證明被害人甲○○有遭
      人詐欺而匯款至被告所有上開帳戶內之事實，且被害人甲○○依夾報所登載而撥打之0000000000門號，依卷存事證
      並無證據證明係被告所持有使用，況證人甲○○於警詢中
      證稱：伊撥打上開門號與對方聯絡，對方係1 名自稱「陳
      小姐」之女性等語明確（見上開偵查卷宗第13頁），而被
      害人甲○○復無法提供該名「陳小姐」之年籍資料以供本
      院調查審究，實乏明確之證據可認被告有與該自稱「陳小
      姐」之人就詐騙被害人甲○○部分有何犯意聯絡或行為分
      擔之情，公訴人據此逕予推論被告有對甲○○施以詐術之
      行為，猶嫌速斷。
（二）又被告所指伊有經營銀樓業務，上開系爭帳戶係用於銀樓
      客戶支付貨款使用一節，有卷附臺南市政府營利事業登記
      證、經濟部公司執照各1 份為憑，證人即被告之女丙○○
      於審理中亦證稱：「（問：職業為何？）松發銀樓原為我
      父親所經營，曾經歇業過，97年間復業，復業之後由我經
      營」、「（問：松發銀樓之營業地址？）臺南市○○路34
      3 之4 號」、「（問：92至93年間，有無使用被告之合作
      金庫銀行南興分行帳戶？）我有向被告借錢，有匯款入該
      帳戶還錢過」、「（問：上開帳戶交易明細上有93年1 月
      9 日匯款入該帳戶100 萬元，明細上記載匯款人為丙○○
      ，是否就是你的匯款？）是，這是我要償還積欠被告的款
      項」、「（問：92、93年間，被告有無經營銀樓？）臺灣
      的銀樓已經沒有經營，在大陸地區經營公司」、「（問：
      被告在大陸地區經營何種公司？）也是做貴金屬，開銀樓
      」、「（問：是否曾經前往大陸地區見過被告經營銀樓之
      情形？）過年過節會去大陸，有去他工廠看過」等語（見
      本院98年度易字第327 號刑事卷宗第46至49頁），佐以卷
      附被告所有上開合作金庫銀行南興分行帳戶交易明細表（
      該交易明細表係節錄90年6 月18日起至93年6 月21日止之
      交易紀錄）可知，該帳戶於92年1 月22日甲○○匯入10萬
      元前、後，有多筆數萬元至百萬元存提之紀錄，被告此部
      分所指，已非無據。
（三）再觀諸被告上開帳戶於甲○○92年1 月22日匯入10萬元之
      前，餘額尚高達164 萬6161元，而甲○○匯款後，並未經
      人立即提領出該筆款項，而迨至同年月27日始提領50萬元
      ，然同日又存入5 萬7146元，同年月28日又存入206 萬7
      千元，同年月29日支出248 萬3140元，92年6 月30日支出
      8 萬9004元，93年1 月9 日再由丙○○匯入100 萬元等交
      易情形可知，甲○○在匯款至上開帳戶前，該帳戶之餘額
      高達上百萬元，甲○○在匯款後，被告並未立即將該筆10
      萬元提領一空，仍繼續使用該帳戶至少至93年6 月21日，
      長達1 年餘，且期間有多筆高額款項存提之情形，已顯與
      供詐欺取財之帳戶均於被害人匯款後即迅速提領一空，且
      此後即不再使用該帳戶，以免帳戶遭警示致贓款被凍結而
      無法提領之常情不相符合。再向金融機構申辦帳戶係極為
      簡便之事，苟被告有詐騙被害人甲○○促使其於92年1 月
      22日匯款10萬元至該帳戶，衡情被告亦無甘冒系爭帳戶被
      警示致該帳戶原有高達百萬元之存款遭凍結之風險，而以
      系爭帳戶作為詐騙被害人甲○○用以收取贓款帳戶之可能
      。基此，在查無其他積極證據足認被告有與該自稱「陳小
      姐」之人就詐騙被害人甲○○之行為有何犯意聯絡或行為
      分擔前，縱被害人甲○○確有將10萬元匯入被告所有系爭
      帳戶，然其原因容有多端，或因該「陳小姐」誤提供帳號
      ，甚或係甲○○誤記帳號等，原因不一而足，非可僅憑被
      害人甲○○將10萬元款項匯入被告所有系爭帳戶之客觀事
      實，即遽認被告有公訴人所指詐欺取財犯行。
七、綜上所陳，檢察官就被告起訴之犯罪事實，所提出之證據尚
    不足為被告有罪之積極證明，本院對被告是否係基於意圖為
    自己不法所有之犯意而有向甲○○施用詐術乙節，猶存有合
    理之懷疑，認尚未達有罪之確信，即難逕對被告為不利之認
    定。此外，復查無其他積極確切之證據足以證明被告確有公
    訴人所指詐欺取財犯行，其犯罪尚屬不能證明，揆諸前揭法
    條及判例意旨，自應為被告無罪判決之諭知。
據上論斷，應依刑事訴訟法第301 條第1 項，判決如主文。
本案經檢察官楊凱真到庭執行職務。
中    華    民    國    98    年    9     月    10    日
                  臺灣桃園地方法院刑事第八庭
                      審判長法  官  林惠霞
                            法  官  張瓊華
                            法  官  張明儀
以上正本證明與原本無異。
如不服本判決應於收受判決後10日內向本院提出上訴書狀，並應
敘述具體理由。其未敘述上訴理由者，應於上訴期間屆滿後20日
內向本院補提理由書 (均須按他造當事人之人數附繕本)「 切勿
逕送上級法院」。
                            書記官  邱仲騏
中    華    民    國    98    年    9     月    10    日


司法院資訊處製作；財團法人民間司法改革基金會備份。
